【裁判字號】    99,台聲,442
【裁判日期】    990422
【裁判案由】    租佃爭議
【裁判全文】
最高法院民事裁定              九十九年度台聲字第四四二號
聲  請  人  乙○○
訴訟代理人  李世才律師
上列聲請人因與甲○○等間租佃爭議事件，對於中華民國九十八
年十二月十一日本院裁定（九十八年度台上字第二三五四號），
聲請再審，本院裁定如下：
    主  文
聲請駁回。
聲請訴訟費用由聲請人負擔。
    理  由
本件聲請人主張本院九十八年度台上字第二三五四號確定裁定有
民事訴訟法第四百九十六條第一項第一款所定情形，對之聲請再
審，係以：耕地三七五減租條例所定之租佃爭議事件有其特殊性
，與一般民事財產爭議事件不同，此觀該法對於耕地租佃關係之
種種規定，充滿強制、限制及禁止性即知，該項事件自不受民事
訴訟法關於財產權訴訟上訴利益額數之限制，此亦為同條例第二
十六條第一項規定耕地租佃爭議事件之處理程序異於普通民事事
件之處理程序及特別規定「並免收裁判費用」之原因。而該條之
規定與民事訴訟法第三章所定「訴訟標的價額之核定及訴訟費用
」，係立於特別法與普通法之關係，即應優先適用。且既明定「
免收裁判費用」，復無任何其他有關耕地租佃爭議訴訟標的價額
核定之規定，亦未規定準用民事訴訟法，自不生訴訟標的之價額
核定及訴訟費用計算及徵收之問題。原確定裁定就本件租佃爭議
事件核定訴訟標的價額及計算上訴利益額數，並據以限制聲請人
上訴第三審，適用法規顯有錯誤云云，為其論據。
惟按請求確認耕地租佃關係存否之租佃爭議事件，係屬財產權之
訴訟，此項訴訟事件，依耕地三七五減租條例第二十六條第一項
規定，固免收裁判費用，但既屬財產權之訴訟，則其能否上訴第
三審，自應依民事訴訟法關於訴訟標的價額之核定之規定，核定
其訴訟標的之價額，並應受民事訴訟法第四百六十六條第一項上
訴利益額數規定之限制。原確定裁定以：相對人甲○○等人與聲
請人間台灣高等法院台中分院九十八年度上更（二）字第一三號
相對人請求確認其就坐落苗栗縣獅潭鄉○○○段一八九地號土地
之耕地租賃關係存在事件，係因租賃權涉訟，為財產權之訴訟，
其訴訟標的價額未逾民事訴訟法第四百六十六條第一項所定額數
，聲請人對該法院第二審判決之上訴為不合法，爰裁定駁回其上
訴，經核於法並無違誤。聲請再審意旨，指摘原確定裁定適用法
規顯有錯誤，求予廢棄，非有理由。
據上論結，本件聲請為無理由。依民事訴訟法第九十五條、第七
十八條，裁定如主文。
中    華    民    國  九十九  年    四    月  二十二  日
                      最高法院民事第六庭
                          審判長法官  劉  福  來
                                法官  陳  國  禎
                                法官  陳  重  瑜
                                法官  吳  麗  女
                                法官  簡  清  忠
本件正本證明與原本無異
                                      書  記  官
中    華    民    國  九十九  年    五    月    四    日
                                                     m

司法院資訊處製作；財團法人民間司法改革基金會備份。
